臺灣高等法院刑事裁定　　　　　　　　　　　　　　九十三年度聲再字第一四０號
　　再審聲請人
　　即受判決人　乙○○
　　　　　　　　　　　　送達.
　　　　　　　　　　　　樓）
右列聲請人因竊佔案件，對於本院中華國九十三年二月五日所為確定判決（九十一年
度上易字第二八六八號），聲請再審及停止刑罰之執行，本院裁定如左：
    主  文
再審及停止刑罰之執行之聲請均駁回。
    理  由
一、再審聲請意旨如後附再審聲請狀所載。
二、按刑事訴訟法第四百二十條第一項第六款所謂發現確實之新證據，係指該證據於
    事實審法院判決前已經存在，為法院、當事人所不知，不及調查斟酌，至其後始
    行發見，若判決前已經當事人提出或聲請調查之證據，經原審法院捨棄不採者，
    即非該條所謂發見之新證據，又所謂新證據就該證據本身形式上觀察，固不以絕
    對不須經過調查程序為條件，但必須顯然可認為足以動搖原有罪確定判決，而為
    受判決人無罪、免訴、免刑或輕於原判決所認罪名之判決者為限（參照最高法院
    二十八年度抗字第八號判例及七十七年度臺抗字第六０號判決）。經查本院九十
    一年度上易字第二八六八號刑事判決以魯明華原係坐落國有之臺北市士林區○○
    ○○段第一一０地號土地（管理權人：內政部營建署陽明山國家公園管理處，以
    下簡稱國公處），門牌號碼台北市○○區○○路六號（現門牌整編為：臺北市士
    林區○○○路二００號）之未辦保存登記建物之所有權人，其明知已於民國（下
    同）六十五年二月二十二日，以新臺幣（下同）五萬五千元之代價，將建物及附
    連土地使用權讓渡予吳瑞生，對建物及附連土地已無使用收益及處分之權，吳瑞
    生亦早於六十四年間，自汪鳳宸受讓同地號土地上之未辦保存登記建物，門牌號
    碼臺北市○○區○○路六之一號（現門牌整編為臺北市士林區○○○路二０六號
    ）房屋及附連土地使用權，嗣於七十年間，因前開竹子湖路二００號建物已腐朽
    不堪用，吳瑞生即在原址以空心磚、浪板等建材改建為二層樓房，其改建物所有
    權已屬吳瑞生，詎聲請人乙○○與魯明華明知竹子湖路二００號、二０六號建物
    係吳瑞生所有或使用收益，其附連圍繞之土地，亦為吳瑞生所使用，二人竟基於
    共同為自己不法利益之犯意聯絡，乘吳瑞生於八十九年六月出國期間，先由魯明
    華於同年六月十三日，向臺灣電力公司申請更換電錶使用人為魯明華，再於同年
    六月二十七日將
    子湖路二００號房屋內居住使用（無故侵入住宅部分未據告訴），聲請人乙○○
    及魯明華二人復更換圍牆大門之大鎖，拆除竹子湖二０六號門牌（毀損部分未據
    告訴），並在圍牆外懸掛「魯宅」之牌子及「魯宅」之信箱，竊占前開房屋及附
    連圍牆內之國有土地（竊占位置、面積如附圖所載），同年六月三十日，乙○○
    亦將
    瑞生返國發現上情等情，而認聲請人曾立生所為係犯刑法第三百二十條第二項、
    第一項之竊佔罪，業據於判決理由內詳加說明其所憑之論據，並以聲請人所辯伊
    購買系爭房屋，事先向國公處企劃科查證，當時該處調查資料表記載本案房屋為
    魯明華所有，因而認定竹子湖路二００號建物屬魯明華所有，才向魯明華買受該
    建物及土地耕作權，欠缺竊占罪意思要件，伊雖將
    並未搬入系爭房屋，絕無竊占故意云云，係屬卸責之詞，不足採信，亦於判決理
    由內詳加說明，並一一予以指駁在卷。
三、茲聲請人聲請再審理由以：聲請人於八十九年一月三日與魯明華簽訂系爭房屋買
    賣契約後，而依魯明華設於中壢龍岡郵局之儲金簿影本，聲請人居於買受人地位
    並陸續支付魯明華十八萬元，其與魯明華與吳瑞生間之不動產買賣爭議實無所涉
    ﹔且本件買賣契約條款，均有由賣主須出面主張處理買賣標的物所生爭議之約定
    ，此與一般民間訂立不動產買賣契約並無不同，非因此即得認本件竊佔犯行係被
    告所主導﹔又魯明華於八十九年五月十九日即以臺北大安一一七郵局第五一一
    號存證信函向警方及國公處表明系爭二００號遭告訴人竊佔之事實，魯明華實無
    在近二十年間均未出面主張權利或報警處理之情事﹔另國公處建築調查表上之記
    載具有官方公文書足資民眾信賴之性質，聲請人既確信該調查表所載系爭建物所
    有人為魯明華，縱該調查表與實況有所出入亦不移轉嫁為聲請人之責任﹔況聲請
    人向魯明華所買受使用者係系爭二００號建物，而非系爭二０六號建物，原確定
    判決僅因系爭二００號建物與二０六號建物共用一大門即認聲請人有竊佔系爭二
    ０六號建物之犯行，並提出其所謂新證據之魯明華設於中壢龍岡郵局之儲金簿、
    濫墾地耕作權轉讓暨地上物買賣契約書、杜賣契約書、臺北大安一一七郵局第五
    一一號存證信函及國公處建築調查表等，資為聲請人應受無罪判決之憑據﹔惟查
    聲請人聲請再審所提出之前揭魯明華設於中壢龍岡郵局之儲金簿、濫墾地耕作權
    轉讓暨地上物買賣契約書、杜賣契約書、臺北大安一一七郵局第五一一號存證信
    函及國公處建築調查表等資料，均業據聲請人及共犯魯明華於原確定判決審理時
    提出，並經原確定判決予以調查審酌，並於判決理由中詳加敘明何以不足據為聲
    請人有利之認定，自無在審判當時已經存在而未經注意不及斟酌之可言，當非屬
    新證據﹔至聲請人並有竊佔系爭二０六號建物犯行，業據原確定判決於判決理由
    中詳加敘明其所憑之論據，聲請人聲請再審以原確定判決並無何確切證據足以認
    定其涉有竊佔系爭二０六建物犯行，否認有此部份竊佔犯行，惟並未據提出何足
    以認定其無竊佔系爭二０六號建物之所謂新證據。至依刑事訴訟法第四百三十條
    前段規定聲請再審無停止刑罰執行之效力，雖同條但書規定，管轄法院之檢察官
    於再審之裁定前得命停止，惟此係屬檢察官之職權，況查本件聲請人聲請再審並
    無適法之再審理由，更無停止刑罰執行之可言。綜上所述，聲請人聲請再審所提
    之再審理由並非適法之再審理由，是聲請人聲請再審並無再審之理由，其聲請停
    止刑罰之執行亦無理由，均應予駁回。
四、據上論斷，應依刑事訴訟法第四百三十四條第一項，裁定如主文。
中　　　華　　　民　　　國　　九十三　　年　　　四　　　月　　 十三 　　日
                              臺灣高等法院刑事第三庭
                                  審判長法  官  張　連　財
                                        法  官  林　明　俊
                                        法  官  張  傳  栗
右正本證明與原本無異。
不得抗告。
                                        書記官  秦　慧　榮
中　　　華　　　民　　　國　　九十三　　年　　　四　　　月　　 十三 　　日
